【裁判字號】    88,易,3850
【裁判日期】    890120
【裁判案由】    傷害
【裁判全文】
臺灣臺中地方法院刑事判決                        八十八年度易字第三八五號
    公  訴  人  臺灣台中地方法院檢察署檢察官
    被      告  甲○○
                乙○○
右列被告因傷害案件，經檢察官提起公訴（八十八年度偵字第一七七七七、一九０六
八、二二四三八號），本院判決如左：
    主  文
甲○○、乙○○均無罪。
    理  由
一、公訴意旨略以：被告甲○○、乙○○與告訴人丙○○均係基督復臨安息日會台中
    教會之信徒。民國八十八年六月二十六日上午十時四十分許，在台中市○區○○
    路二段一九五號該教會做禮拜時，甲○○、乙○○因不滿丙○○吵鬧妨害禮拜進
    行，竟共同以強暴手段，將丙○○架離教堂至十餘公尺之室外，而妨害丙○○行
    使宗教信仰自由之權利。甲○○於教堂外又另行起意，基於使人受普通傷害之犯
    意，以腳踢打丙○○之左側腰部，致丙○○左側腰部受有瘀血五×五公分之傷害
    。因認被告甲○○、乙○○二人共同涉犯強制罪嫌，及甲○○另涉犯傷害罪嫌。
二、按犯罪事實應依證據認定之，無證據不得推定其犯罪事實；不能證明被告犯罪或
    其行為不罰者，應諭知無罪之判決，刑事訴訟法第一百五十四條、第三百零一條
    第一項分別定有明文。又認定不利於被告之事實，須依積極證據，苟積極證據不
    足為不利於被告事實之認定時，即應為有利於被告之認定，更不必有何有利之證
    據；認定犯罪事實所憑之證據，雖不以直接證據為限，間接證據亦包括在內，然
    而無論直接或間接證據，其為訴訟上之證明，須於通常一般之人均不致有所懷疑
    ，而得確信為真實之程度者，始得據為有罪之認定，最高法院分別著有三十年上
    字第八一六號、七十六年台上字第四九八六號判例可資參照。
三、公訴人認被告甲○○、乙○○涉犯右揭罪嫌，無非以被告二人於偵查中坦承因告
    訴人丙○○妨害教會禮拜之進行而共同將丙○○強行拖出教堂之事實，及丙○○
    所受左側腰部瘀血五×五公分之傷害，顯非被告二人單純拖離丙○○所可造成為
    其論據。訊據被告甲○○、乙○○均堅決否認有何右揭犯行，並一致辯稱：丙○○不是基督復臨安息日會台中教會教友，當天徐精一要到教會證道，丙○○之前
    因與徐精一有過節，乃到伊教會鬧場，因伊等分別為教會之執事及長老，為維護
    教會秩序，才把丙○○架離會場，丙○○所受傷害應是掙扎時所造成等語。
四、經查：
（一）告訴人丙○○於右揭時地吵鬧而妨害教會禮拜進行之事實，為公訴人所是認。
      而本院另傳訊在場目睹經過之證人尹善弘證稱：伊當時在場，徐精一要上來證
      道時，丙○○就跑上來吵鬧，後來甲○○、乙○○就前來制止，制止無效後，
      二人就架著丙○○的雙手將他架到屋外，當時伊坐在台上，丙○○坐在最前排
      ，他罵徐精一，內容是有關他兒子在神學院被退學的事；另證人即在場做禮拜
      之教友王裕仁證述：當時丙○○坐在最前面，丙○○與蘇天賞講話，丙○○越
      講越大聲，在場教友均可聽見他講話的聲音，後來甲○○過去制止他不要講那
      麼大聲，丙○○不聽制止，越講越大聲，甲○○與乙○○要將丙○○架離現場
      ，丙○○就坐在地上，後來甲○○與乙○○一人一邊架著丙○○的手將他架離
      現場，丙○○不是要到教堂作禮拜，他是借題發揮鬧場，這種情形已發生很多
      次。再參以告訴人丙○○於八十八年六月二十八日（即案發後二日），在台中
      市警察局第二分局文正派出所警員訊問時陳稱：「（問：你因何事會到台中市
      ○○路○段一九五號台中教會﹖）我之前是在教會內當佈道士，因與教會人員
      有糾紛，所以前往教會找教會內人員理論，並做禮拜」等語，更足徵被告二人
      所辯及證人所述丙○○當天在教堂內吵鬧而妨害禮拜進行之情，應屬事實。
（二）按對於合法舉行之集會、遊行，不得以強暴、脅迫或其他非法方法予以妨害；
      違反者，處二年以下有期徒刑、拘役或科或併科新台幣三萬元以下罰金，集會
      遊行法第五條、第三十一條分別定有明文（為刑法第一百五十二條妨害合法集
      會罪之特別規定）。又集會遊行法所謂「集會」，係指於公共場所或公眾得出
      入之場所舉行會議、演說或其他聚眾活動，同法第二條復有明定。查基督復臨
      安息日會台中教會，於八十八年六月二十六日上午在該教會舉行之禮拜活動，
      屬合法舉行之集會，告訴人丙○○在右開時地吵鬧，經被告二人勸止仍不停止
      ，所為顯已構成妨害合法集會罪責，且亦侵害在場其他教友參與禮拜活動之權
      益。而按對於現在不法之侵害，出於防衛自己或他人權利之行為，不罰，刑法
      第二十三條前段定有明文。被告二人於丙○○在教會內吵鬧之不法侵害下，為
      防衛其他教友免受干擾而參與禮拜活動之權益，合力將丙○○架離至教會室外
      以排除該不法侵害，所為乃屬正當防衛，其行為要屬不罰。
（三）告訴人丙○○於八十八年六月二十六日受有左側腰部瘀血五×五公分之傷害，
      此固有中國醫藥學院附設醫院之診斷證明書影本一紙可參，然被告二人為排除
      丙○○前揭不法侵害而將之架出教會室外，丙○○於此狀況下不免本能地有所
      掙扎，過程中碰撞到教會內擺放之桌椅或其他堅硬器物而導致受有右開傷害，
      應屬可能。公訴人認丙○○所受傷害係被告甲○○踢打造成，所憑事證除告訴
      人片面之指訴外，要無其他證據可資證明。丙○○受有右開傷害，既可能為被
      告二人將之架離教會時碰撞所致，則在無其他確切事證足資證明該傷害係出於
      被告甲○○所為，即難僅憑告訴人之指訴，遽認被告甲○○有此傷害犯行。
五、綜上所述，被告二人所為或屬不罰，或不能證明被告犯罪，依法應諭知無罪之判
    決。
據上論斷，應依刑事訴訟法第三百零一條第一項，判決如主文。
中      華      民      國      八十九      年      一    月    二十    日
                                        法  官  游 文 科
右正本證明與原本無異。
如不服本判決，應於送達後十日內向本院提出上訴狀 （須附繕本） ，上訴於台灣高
等法院台中分院。
                                        書記官
中      華      民      國      八十九      年      一    月    二十    日


司法院資訊處製作；財團法人民間司法改革基金會備份。
